臺灣臺北地方法院民事判決
108年度建字第113號
原      告  億鴻系統科技股份有限公司

法定代理人  張家豪  
訴訟代理人  徐克銘律師
            殷樂律師
被      告  廣欽文雲系統工程有限公司

法定代理人  鍾政文  
訴訟代理人  蔡菘萍律師
上列當事人間請求損害賠償等事件，經臺灣新北地方法院裁定移
送前來（107年度建字第41號），本院於民國111年7月14日言詞
辯論終結，判決如下：
    主  文
原告之訴及其假執行之聲請均駁回。
訴訟費用由原告負擔。
    事實及理由
壹、程序方面
    查原告起訴原聲明請求「被告應給付原告新臺幣（下同）1,
    312萬9,919元，及自起訴狀繕本送達翌日起至清償日止，按
    年息5%計算之利息 」（見臺灣新北地方法院卷【下稱新北
    卷】第9頁），嗣於民國110年8月10日具狀變更上開聲明為
    「被告應給付原告1,218萬3,172元，及自起訴狀繕本送達翌
    日起至清償日止，按利息5%計算之利息」（見本院卷㈡第243
    頁，下稱1,218萬3,172元本息），核屬減縮應受判決事項之
    聲明，核與民事訴訟法第255條第1項第3款規定相符，應予
    准許。
貳、實體方面　　　　
一、原告主張：
　㈠伊於101年6月11日向訴外人興泰水電工程有限公司（下稱興
    泰公司）承攬「萬通台北2011大樓新建工程」水電勞務工程
    ；伊為履行此承攬契約，乃於101年8月11日與被告簽訂「萬
    通台北2011大樓新建工程」水電勞務工程契約（下稱系爭契
    約)，約定工程總價5,200萬元（未稅），並約定以伊與業主
    興泰公司間合約書之工期為工程期限，由被告提供伊一定之
    工作，以配合興泰公司完成消防檢查、送水、送電及交屋驗
    收等工程事項，並由伊於驗收完畢後給付報酬。惟因被告自
    103年3月底開始，即有施工進度落後、工程施作品質不符規
    定及撤場停止施作等情事，經伊催告仍遲未改善，嗣後被告
    於103年6月26日同意撤場及進行結算事宜，惟被告遲未完成
    結算，伊乃依據系爭契約第15條約定於103年12月31日以内
    湖舊宗郵局453號存證信函（下稱系爭存證信函）通知被告
    終止契約。經伊結算，被告應給付伊下列各項款項共計
　　1,218萬3,172元（詳如附表1「原告主張」欄位所示），爰
    依下列契約約定及民法之規定為請求：
　⒈瑕疵代工扣款127萬8,904元：
　  被告於103年3月至5月施工期間，施作之工項有諸多瑕疵，
    經伊通知被告改善，被告遲未為之，嗣經興泰公司自行僱工
    修繕，並自伊之工程款中扣款127萬8,904元。爰依系爭契約
    第12條第1項約定、民法第497條規定請求被告給付。
  ⒉消防趕工費用52萬9,620元：
　  依系爭契約第10條約定，經伊認定工程進度需趕工作業時，
    被告即應予配合。興泰公司於103年4月間表示為因應消防檢
    查時程，需提前完成消防設備設置作業，伊遂通知被告派員
    趕工完成，然被告於相當期間後仍未完成消防工程，致伊自
    行僱請元勝國際行銷有限公司（下稱元勝公司）施作，支出
    52萬9,620元。爰依民法第497條、第227條規定、系爭契約
    第7條約定請求被告給付。
  ⒊代墊被告下包商工資427萬3,340元：
　  興泰公司於103年5月底通知兩造，因被告未核付其下包商10
    3年3月至6月工程款，為免工程延宕，興泰公司乃代被告墊
    付工程款427萬3,340元，並由伊工程款中扣除。爰依民法第
    312條、第179條規定請求被告給付。
　⒋借款100萬1,500元：
　  被告於103年6月26日委請伊給付其下包勞務款而向伊借款95
    萬4,200元；又於103年12月31日委請陳柏瑞處理系爭工程結
    算事宜，並請伊先行給付陳柏瑞薪資而向伊借款4萬7,300元
    ，合計向伊借款100萬1,500元，爰依民法第478條規定請求
    被告返還借款。
  ⒌預付款457萬2750元：
　　依系爭契約協議書第6點約定，被告得請領預付款。被告已
    領取預付款682萬5,000元，扣除被告已返還之136萬5,000元
    、88萬7,250元後，尚餘457萬2,750元未返還。因系爭契約
    已於103年12月31日解除或終止，爰依民法第179條規定請求
    被告返還剩餘預付款。
  ⒍再發包損失912萬1,544元：
  　因被告未能依約完成施作，致伊須另行發包施作而支出再發
    包費用2,538萬9,342元，扣除被告未完成部分之契約金額1,
    626萬7,798元（被告未完成部分之契約金額：契約總價5,46
    0萬元－被告已完成金額3,833萬2,202元＝1,626萬7,798元）
    ，伊因而受有再發包損失912萬1,544元（即2,538萬9,342元
    －被告未完成契約金額1,626萬7,798元）。爰依系爭契約第1
    2條第1款約定、民法第497條規定請求被告給付。
  ⒎綜上，被告原應給付伊共計2,077萬7,658元，扣除伊尚應給
    付被告103年4月前之保留款164萬8,139元、103年4月第15期
    工程款321萬8,233元、103年5月第16期工程款215萬1,185元
    、追加工程款157萬6,929元後，被告應再給付伊1,218萬3,1
    72元。
  ㈡並聲明：⒈被告應給付原告1,218萬3,172元本息。⒉願供擔保
    ，請准宣告假執行。
二、被告則以：
  ㈠因原告遲未發給工程款（含追加工程），致伊無法繼續派人
    力進場施作，兩造遂於103年6月26日合意終止契約，約定再
    行結算原告應給付之工程款，詎伊離場後多次請求原告結算
    並給付尚積欠之工程款，原告均未置理。茲就原告各項請求
    答辯如下：
　⒈瑕疵代工扣款：原告所提證據均無法證明伊施工有瑕疵，相
    關單據亦無法證明係因伊施作瑕疵所生之損害。
  ⒉消防趕工費用：伊於施工期間均依工程進度施工，未見原告
    於何時通知伊應加派人力完成作業；縱認原告有通知，然原
    告有無給予合理之施工時間，亦未見其說明。
　⒊代墊下包商工資：伊與下包商間原已有其他債權可供抵銷，
    無須給付下包商工程款。興泰公司未經伊同意且其清償行為
    對伊亦無利益，自無民法第311條、第312條規定之適用。另
    原告既認其與被告之下包商間無債權債務關係，則其對該些
    下包商給付金錢，亦係其得向下包商請求不當得利之問題，
    與伊無涉。
　⒋借款：伊不爭執應返還借款100萬1,500元。
　⒌預付款：伊不爭執應返還預付款457萬2,750元。
　⒍再發包損失：伊於103年6月間已施作而未獲付款之工程款有5
    36萬9,418元、追加工程款有3,431萬3,477元。經伊多次請
    求原告給付，其均置之不理；伊於103年6月8日發函向原告
    表示，因原告積欠工程款，暫時拒絕再調派人員進場施作，
    係行使同時履行抗辯權，則於原告給付前述工程款前，伊無
    繼續施作之義務，故原告再發包縱受有損失亦非可歸責於伊
    ，且原告並未舉證確有該些損失，自不得請求伊負擔。
  ㈡縱認原告前述請求有理由，伊亦得以原告積欠之工程款 3,96
    8萬2,895元（未付工程款536萬9,418元＋追加工程款3,431萬
    3,477元）為抵銷抗辯等語。
　㈢並聲明：⒈原告之訴及其假執行之聲請均駁回。⒉如受不利之
    判決，願供擔保，請准宣告免為假執行。
三、本件經本院協助兩造整理不爭執事項如下：（見本院卷㈡第3
    27、346頁，並依判決格式修正或增刪文句）：
　㈠興泰公司於101年6月11日發包「萬通台北2011大樓新建工程
    」之「水電-勞務工程」予原告承攬及簽訂工程合約書( 下
    稱興泰與億鴻契約），約定工程總價7,000萬元(未稅）。
　㈡兩造於101年8月11日簽訂系爭契約，原告將系爭工程發包予
    被告承攬，約定工程總價5,200萬元(未稅），由被告提供原
    告一定之工作，以配合興泰公司完成消防檢查、送水、送電
    及交屋驗收等工程事項。
　㈢被告尚積欠原告借款債務100萬1,500元。
　㈣原告累計實付被告系爭工程第1期至第14期工程款共3,131萬4
    ,645元；原告尚未給付被告截至第14期以前之保留款164萬8
    ,139元、第15期工程款321萬8,233元，第16期工程款215萬1
    ,185元，共計701萬7,557元。
　㈤原告以系爭存證信函向被告表示「貴公司因系爭工程合約履
    行時多所延緩或作輟無常及施作品質不符規定，且公司財務
    疑受他案牽連影響，現已完成撤場而未繼續施作，顯見系爭
    工程合約已無續行之可能，爰一併通知貴公司解除或終止系
    爭工程契之意，本公司亦將於工程後續損失釐清後一併求償
    之」。
　㈥被告已向原告領取預付款682萬5,000元，扣除已返還之136萬
    5,000元、88萬7,250元，尚餘457萬2,750元未返還原告。（
    見本院卷㈡第460頁）。　
四、得心證之理由：
    原告主張其依系爭契約第15條約定終止契約，結算被告應給
    付其瑕疵代工費用127萬8,904元、消防趕工費用52萬9,620
    元、代墊被告下包商工資427萬3,340元、借款100萬1,500元
    、返還預付款457萬2,750元、賠償再發包損失912萬1,544元
    ；扣除其應給付之第14期以前之保留款164萬8,139元、第15
    期工程款321萬8,233元、第16期工程款215萬1,185元、追加
    工程款157萬6,929元後，被告應再給付其1,218萬3,172元，
    爰依系爭契約第12條第1項、第7條約定，及民法第497條、
    第227條第1項、第312條、第179條、第478條等規定，請求
    被告給付1,218萬3,172元等語；被告則否認之，並以前揭詞
    為答辯。茲就本院偕同兩造確認之本件爭點（見本院卷㈡第3
    28頁）分項論述如下：
　㈠原告主張依系爭契約第15條約定終止系爭契約，是否合法？
　⒈原告依系爭契約第15條第1項約定終止契約為無理由：
    查原告主張系爭契約業經其依系爭契約第15條約定終止，無
    非係以被告於103年3月間因公司財務發生問題，致其施作工
    項有瑕疵，經興泰公司通知原告，原告再通知被告改善，然
    被告遲未改善而由興泰公司僱工修補瑕疵。原告為處理被告
    因財務問題所生之施工遲延、瑕疵等情事，乃決定終止系爭
    契約，要求被告於103年6月26日起不得進場施作，並負擔債
    務不履行責任及辦理結算作業，被告對此亦表同意，然被告
    至103年7月間仍遲不配合結算作業，原告即依系爭契約第15
    條第1項第7款約定，於103年12月31日寄發系爭存證信函通
    知被告終止契約云云。惟：
　　⑴查系爭契約第15條第a項第1、6、7款約定：「（a）乙方（
      即被告）如有下列各情事發生時，甲方（即原告）得通知
      乙方後逕行終止其承攬權：⒈承攬業務過份延緩，或作輟
      無常，被甲方認為無法在限期內完成，以工期比例法計得
      之預定進度遲緩10%以上時或影響其它工作時。…⒍工程進
      度落後伍日以上，經甲乙雙方協調後，仍未改善者。⒎工
      程施作品質不符合甲方要求，經甲方工程人員告知，仍未
      改善者。」（見新北卷第22至23頁），是原告欲以被告施
      工進度遲延（落後）或工程施作品質不符為由終止契約，
      即應以①被告施工進度遲延10%以上，經認無法於約定期限
      完成者；②工程進度落後5日以上，經雙方協調後，仍未改
      善者；③工程施作品質不符合要求，經原告催告通知，仍
      未改善者為限。又契約之終止，對於承攬人之權益影響鉅
      大，是前開約款所定終止契約之事由，應限於原告已催告
      被告辦理改善，且應給予合理改善期間，然被告逾合理改
      善期間，仍未完成改善者，原告方得依上開約款終止系爭
      契約。
　　⑵原告固曾於103年5月12日、13日、14日、16日、19日、20日、21日、22日發備忘錄通知被告，記載系爭工程於C2棟7樓至18號戶內有缺失，此有原告103年5月12日備忘錄：「有關『萬通臺北2011新建水電-勞務工程』C2/C3戶內電氣拉線及戶內缺失項目改善事宜，…戶內電氣拉線及戶內缺失項目改善事宜…」（見本院卷㈠第321頁），及103年5月13日、14日、16日、19日、20日、21日、22日備忘錄均記載：「說明…C2棟7F～18F戶內缺失改善事項前函已諒達。」（見本院卷㈠第322至329頁），然被告已否認有瑕疵，且該些備忘錄均未敘明被告應辦理改善之瑕疵及期限，或給予被告合理的改善期間，原告復未舉證明被告施作之工程品質不符合要求之具體內容，及其曾為定期催告通知而被告仍未改善，自難認被告有系爭契約第15條第a項第7款所約定之情形，原告主張依該約款終止系爭契約即難認為有據。
　　⑶再縱認原告於103年5月12日曾通知被告改善C2棟7樓至18號
      戶內缺失，然其於103年6月29日即要求被告不得再進場施
      工，及應辦理結算作業，被告對此並表示同意，此為原告
      所自承（見本院卷㈠第310頁），則縱認被告至原告於103
      年12月31日寄發系爭存證信函通知被告終止契約時，仍未
      改善原告所指稱之瑕疵，亦係因原告拒絕被告進場所致，
      況原告稱係因被告遲未辦理結算而發函終止系爭契約，是
      原告主張依系爭契約第15條約定終止契約，為無理由。
　⒉至原告另主張依民法第226條第1項、第258條規定，因可歸責
    於債務人事由，致其主觀給付不能，債權人得終止契約。本
    件被告於103年3月間發生財務問題，已無力完成系爭工程，
    構成給付不能，故其得依民法第258條規定通知被告終止契
    約云云。然民法第226條第1項乃關於債權人因債務人給付不
    能時得請求損害賠償之規定，非契約當事人終止契約事由之
    規定，而民法第258條（或民法第263條準用第258條）則為
    當事人行使解除權或終止權「方法」之規定，亦與當事人終
    止契約之事由無涉，原告主張其得依前開規定終止契約，顯
    屬無據。
　⒊從而，堪認原告主張依系爭契約第15條約定終止系爭契約並
    不合法。　
　㈡原告主張因被告施工瑕疵而遭興泰公司扣款，被告應給付瑕
    疵代工扣款費用127萬8,904元，有無理由？
　⒈依系爭契約第12條第1項約定：「甲方（即原告）得派主持工
    程之工程師監督工程即指示乙方（即被告）工作。如有工作
    有瑕疵，不合規定，並得通知乙方拆去重做或更新，其損失
    概由乙方負擔，絕無異議。」（見新北卷第22頁）；又按「
    工作進行中，因承攬人之過失，顯可預見工作有瑕疵或有其
    他違反契約之情事者，定作人得定相當期限，請求承攬人改
    善其工作或依約履行。」、「承攬人不於前項期限內，依照
    改善或履行者，定作人得使第三人改善或繼續其工作，其危
    險及費用，均由承攬人負擔。」，民法第497條第1項及第2
    項亦分別定有明文。是系爭工程於施工期間，倘被告施作之
    工作有瑕疵，經原告通知改善，而被告不適時改善，原告即
    得使第三人改善，並請求被告負擔瑕疵改善費用。惟若原告
    於自行或請第三人修補瑕疵前，並未先行通知被告修補瑕疵
    ，其即不得依前開契約或民法規定，請求被告負擔瑕疵修補
    費用。
　⒉經查，原告提出原證15備忘錄及原證28備忘錄主張其曾將所
    收到興泰公司轉發自麗明營造股份有限公司備忘錄所付之「
    C2棟7F〜18F室內牆面缺失紀錄」（見本院卷㈡第252至256頁
    ）交付被告，要求被告派員改善，而查原證28備忘錄之發文
    日期為103年5月8日，原證15備忘錄日期則為103年5月12日
    至22日，足認原告於103年5月8日始向被告表示工作有瑕疵
    ，惟被告既否認有原告所指之瑕疵，並辯稱原告提出之原證
    15備忘錄僅通知被告加派人力進行施作，並未就被告施作有
    何瑕疵或應於何時施作完成為具體要求等語，是原告自應先
    舉證證明被告施作之工作有何瑕疵存在且其曾定期催告修補
    ，則原告請求之各項瑕疵修補費用是否有理由？自應審究該
    些費用是否係針對其所稱催告被告修補之瑕疵而為之支出。
    本院就原告主張之各項瑕疵修補費用整理如附表1項次「瑕
    疵代工扣款」之「原告主張」欄位所示（共15項），並逐項
    就原告請求有無理由判斷於「本院判斷」理由欄內（項次1
    至15），原告各項請求均難認屬被告施作之工作有瑕疵而致
    應支出之修補費用，故認原告請求被告給付「瑕疵代工扣款
    」為無理由。
　㈢原告以其因應消防趕工作業而代被告支出52萬9,620元，請求
    被告給付此費用有無理由？
　⒈原告主張依系爭契約第10條約定，經其認定工程進度需趕工
    作業時，被告應予配合。興泰公司為因應消防檢查時程，需
    提前完成消防設備工程，其為辦理103年3、4月間消防檢查
    ，曾於103年3月6日通知被告趕工，並提供預計進度表予被
    告，然被告至103年4月10日仍未完成全部消防設備工項，致
    其須自行僱請元勝國際行銷有限公司（下稱元勝公司）施作
    系爭契約工程細目表之「消防電幹管（管道配管）」、「消
    防電幹管（管道立管拉線）」、「消防器具安裝」、「消防
    泵浦、進排風機、導流風機結線完成」、「消防系統測試完
    成」、「消防系統檢查完成」等工項，並列入被告工程計價
    款中，其因而支出消防趕工費用52萬9,620元，爰依系爭契
    約第7條約定、民法第497條、第227條規定請求被告給付等
    語。被告則辯稱其已依工程進度施工，原告並未通知其應加
    派人力完成作業，縱認原告有通知，原告有無給予合理之施
    工時間，亦未見原告說明云云。
　⒉按因可歸責於債務人之事由，致為不完全給付者，債權人得
    依關於給付遲延或給付不能之規定行使其權利。民法第227
    條第1項定有明文。所謂之不完全給付，係指債務人向債權
    人或其他有受領權人提出之給付，不符合債務本旨而言，其
    型態有瑕疵給付及加害給付兩種。債務人為瑕疵給付時，債
    權人得依前開規定，請求履行利益之損害賠償。又查系爭契
    約第7條約定：「工程期限：以甲方（即原告）與業主訂立
    合約書之工期為依據，並配合甲方完成消防檢查、送水、送
    電及交屋驗收。」、第10條約定：「加班趕工：工程進行期
    間，如甲方認定須加派施工人員或加夜班時，乙方應全力配
    合，絕無異議。」（見新北卷第21至22頁），足認被告有配
    合原告完成消防檢查及相關工程進度施工之義務，如原告認
    定有加派人員趕工或加夜班之必要時，被告亦應予配合。從
    而，如被告出工人數有所不足而無從應付原告趕工以配合特
    定進度時，即應認已構成不完全給付之瑕疵給付，若經原告
    催告後，被告仍未配合加派人員趕工，原告即得請求因此所
    生之損害。
　⒊經查，原告曾多次通知並催告被告增派人員依預定期限完成
    消防相關工程，此有原告103年3月4日興萬字第1030304002
    號函：「說明：⒈為配合業主使照取得進度，本工務所多次
    要求貴公司增派人員進場施作C1棟水電消防工項，…。」、1
    03年3月9日興萬字第1030309001號備忘錄：「說明：…⒊貴公
    司…迄今尚未完成項目如：消防系統拉線…原預定2014/03/25
    進行消檢前測試作業，請貴所如期完成…。」、103年3月17
    日備忘錄：「說明…⒊貴公司…迄今尚未完成項目如：消防系
    統拉線、動力管排，原預定2014年3月25日進行消檢前測試
    作業，請貴公司如期完成…。」、103年4月8日備忘錄：「主
    旨：…103年4月20日必須完成C2、C3棟消防檢查進度表，請
    依進度表如期完工…。」、103年4月9日備忘錄：「說明…2.C
    1棟消防系統工程於103年4月15日前進行系統測試，請貴公
    司儘速加派人員進場施作，以利消防檢查。」、103年4月5
    日備忘錄：「說明…貴公司應增派施工人員原力配合C1棟工
    程進度，並包含2014/04/15前進行消防系統測試，…。」、1
    03年4月10日備忘錄：「說明：…2.請貴公司務必加派人員全
    力配合消防各工項之工程進度，並按時程表完成，以利消防
    檢查。」（見本院卷㈠第335、341、343、345、349、351頁
    ）。而被告經原告通知及催告趕工如期完成消防相關工程後
    ，並未如期完成工程，原告因此再通知將另委派工班進場協
    助施工，此亦有原告103年4月11日備忘錄：「主旨：…配合
    消防掛件作業工程進度落後，緊急委外加派工事宜。…說明
    ：……許多消檢配合工項未完成，…嚴重落後…以現在貴公司
    出工人力評估無法依業主表訂時間C1棟4/15申報消防檢查，
    C2及C3棟4/21申報消防檢測時間完成，故本公司定於4/12日
    緊急增派委外工班進場協力，以期消檢工項如期完工。」可
    參（見本院卷㈠第355頁）。是被告未依原告通知及催告，配
    合消防等工程進度加派人員趕工，已構成不完全給付，原告
    請求其因此所生之損害即代為僱工施作消防工程之費用，為
    屬有據。
　⒋次查，原告支出消防趕工費用52萬9,620元（含稅），業據其
    提出元勝公司工資統一發票（含稅金額52萬9,620元）、元
    勝公司五月份（1日至18日出工請款明細）（金額52萬9,620
    元）、點工簽到（簽退）表為證（見新北卷第127至147頁）
    ，且觀諸前開點工簽到（簽退）表記載之「主要工程區域及
    作業內容」，應均屬施作消防相關工程，又元勝公司所施作
    之上列系爭契約工程細目表之工項已列入被告工程計價款中
    ，被告自應返還其未配合趕工而由原告額外支出趕工之費用
    ，故認原告請求消防趕工費用52萬9,620元，為有理由。
　㈣原告以興泰公司代支付被告下包商工資共427萬3,340元而自
    原告工程款中扣除，請求被告應給付此筆代墊費用，有無理
    由？
　⒈原告主張因被告未支付其下包商103年3月至6月工程款，其為
    免工程延宕，乃請興泰公司代為清償被告對下包商之債務後
    ，興泰公司再自原告工程款中扣抵，爰依民法第312條、民
    法第179條規定，請求被告返還代墊工程款等語。被告則辯
    稱其與下包商間原已有其他債權可供抵銷，無須給付下包商
    工程款，興泰公司未經其同意，且興泰公司之清償行為對其
    亦無利益，無民法第311條及第312條規定之適用；又原告既
    認與被告之下包商間無債權關係，其自行給付金錢予下包商
    ，亦係原告得否向下包商請求返還不當得利之問題，與被告
    無涉云云。
　⒉原告不得依民法第312條規定，請求被告給付其代墊被告下包
    商工資：
　  按由民法第312條及同法第311條之規定合併觀之，就債之履
    行有利害關係之第三人，為債務人清償債務時，縱債務人有
    異議，債權人仍不得拒絕其清償，而第三人得就其清償之限
    度，代位債權人行使其對債務人之權利；就債之履行無利害
    關係之第三人，為債務人清償債務時，如債務人有異議時，
    債權人得拒絕其清償，倘債權人不為拒絕，該債權固仍因第
    三人之清償而獲得滿足，惟第三人尚無從依民法第312條之
    規定代位債權人行使其對債務人之權利。此項不利益乃第三
    人自己之行為所造成，自應由其承擔結果。至債務人有無因
    第三人之清償而獲得不當利益，乃第三人得否本於其他法律
    關係對債務人有所主張之問題（最高法院85年度台上字第18
    21號判決裁判要旨參照）。另就債之履行有利害關係者，係
    指第三人因清償而發生法律上之利害關係而言，如僅有事實
    上利害關係，則非民法第311條、第312條規定之所稱利害關
    係，自無從依民法第312條之規定代位債權人行使其對債務
    人之權利。本件原告（即第三人）並非被告（即債務人）對
    其下包商（即債權人）間債務之法律上利害關係人，原告是
    否代被告清償其對下包商之債務，均無法律上之利害關係，
    尚無從依民法第312條之規定，代位債權人即（被告之下包
    商）向被告行使權利。是原告主張依民法第312條規定，請
    求被告給付其代墊被告下包商工資，為無理由。
　⒊關於原告依民法第179條規定請求代墊被告下包商工資部分：
　⑴按無法律上之原因而受利益，致他人受損害者，應返還其利
    益。雖有法律上之原因，而其後已不存在者，亦同。民法第
    179條定有明文。本件原告倘有委請興泰公司代為清償被告
    對其下包商之債務，致被告受有債務受清償之利益，並使原
    告受有代墊工資之損害，原告應得請求被告返還所受之利益
    。
　⑵經查，興泰公司固有給付樑造水電工程行工程款95萬6,865元
    （發票含稅）、勝通工程行工程款182萬7,060元（發票含稅
    ）、翊宏工程行工程款38萬3,030元（發票含稅）、11萬3,4
    00元（發票含稅）、嘉達工程行50萬7,150元（發票含稅）
    、5萬6,700元（發票含稅）、翊宏工程行點工工資4萬3,470
    元（發票含稅金額8萬9,355元）、翔翼水電工程行工程款7
    萬5,000元（發票含稅）、劉慶中及王榮貴點工工資15萬2,9
    50元（興泰公司估驗請款單）、翊宏工程行點工工資1萬1,5
    00元（興泰公司估驗請款單）、豐盛工程行1,050元（發票
    含稅3,150元）、普吉消防工程有限公司消防器材款3萬6,33
    0元（2紙發票含稅：3萬639元+17萬1,778元＝20萬2,417元）
    、普吉消防工程有限公司消防器材款8萬5,890元（發票含稅
    ）、臻呈科技有限公司工程款2萬2,945元（發票含稅）（即
    附表1項次三.1至項次三.14）。此有前開樑造水電工程行等
    9家廠商開立之統一發票、興泰公司估驗請款單等文件可稽
    （見新北卷第149、153、163、167、175、179、183、189、
    195、203、223、229、249頁）。然上開文件僅能證明興泰
    公司曾給付該些款項，尚無從證明係被告積欠前開9家廠商
    款項而由興泰公司代為清償，原告既未能證明被告確有積欠
    前開9家廠商該些工程款，自難認被告因原告委請興泰公司
    給付上開款項而受有利益，故原告依不當得利之法律關係請
    求被告返還前開款項，應屬無理。
　㈤原告請求被告返還借款100萬1,500元，有無理由？
　　被告既已自認其尚積欠原告借款債務100萬1,500元，原告依
    民法第478條規定請求被告返還借款100萬1,500元，為有理
    由。
　㈥原告請求被告返還預付款457萬2,750元，有無理由？
　  被告已領取預付款682萬5,000元，扣除已返還之136萬5,000
    元、88萬7,250元，尚餘457萬2,750元未返還，為兩造所不
    爭執（見本院卷㈡第460頁），從而，原告請求被告返還預付
    款457萬2,750元，為有理由。
　㈦原告得否請求被告賠償再發包之損失？如是，原告請求被告
    賠償912萬1,544元，有無理由？
　  原告主張因被告未能完成施作，施工進度僅達55.12％，致其
    另行發包施作，支出2,538萬9,342元，受有再發包損失912
    萬1,544元，爰依系爭契約第12條第1款約定及民法第497條
    規定請求被告給付云云。經查，系爭契約第12條第1項係約
    定：「甲方（即原告）得派主持工程之工程師監督工程即指
    示乙方（即被告）工作。如有工作有瑕疵，不合規定，並得
    通知乙方拆去重做或更新，其損失概由乙方負擔，絕無異議
    。」（見新北卷第22頁）；又按工作進行中，因承攬人之過
    失，顯可預見工作有瑕疵或有其他違反契約之情事者，定作
    人得定相當期限，請求承攬人改善其工作或依約履行。承攬
    人不於前項期限內，依照改善或履行者，定作人得使第三人
    改善或繼續其工作，其危險及費用，均由承攬人負擔，為民
    法第497條所明文規定。是系爭工程於施工期間，倘被告施
    作之工程有瑕疵，經原告通知改善，被告不適時改善，原告
    即得使第三人改善，並請求被告負擔瑕疵改善費用。然原告
    本項所請求者，係其於被告退場後，另行發包予他廠商接續
    施作系爭工程之工程款與被告剩餘未施作工程之契約報酬間
    之「價差」，性質上顯與前開原告得請求之瑕疵修補費用有
    別。亦即，縱認原告委請他人接續施作系爭工程所需之費用
    ，較諸由被告繼續完成工程之契約費用為高，其依前開契約
    或民法規定請求再發包之損失（即價差），亦難認為有據，
    故原告請求被告給付再發包價差，為無理由。
　㈧被告以原告尚未給付之工程款536萬9,418元、追加工程款3,4
    31萬3,477元為抵銷，有無理由？
　　按二人互負債務，而其給付種類相同，並均屆清償期者，各
    得以其債務，與他方之債務，互為抵銷，為民法第334條第1
    項所明文規定。查，原告尚未給付被告截至第14期以前之保
    留款164萬8,139元、第15期工程款321萬8,233元，第16期工
    程款215萬1,185元，合計536萬9,418元，為兩造所不爭執，
    又原告已自承其「先前同意給付之追加工程款為1,455,827
    元(參原證24)，惟經重新比對興泰公司回函内容，爰依興泰
    公司回函内容調整同意給付之追加工程款為1,576,929元（
    參原證24-1)」等語（見本院卷㈡第54-8頁），足認被告至少
    對原告有工程款536萬9,418元、追加工程款157萬6,929元，
    合計694萬6,347元之債權存在，則被告以此等債權與前述原
    告得請求之款項（即消防趕工費用52萬9,620元、借款100萬
    1,500元、返還預付款457萬2,750元，合計610萬3,870元）
    為抵銷抗辯，即屬有據。又前述原告得請求之款項經抵銷後
    ，原告對被告已無得請求之款項，自無再審究被告對原告是
    否另有追加工程款債權存在，附此敘明。
　㈨綜上，原告本件得請求之款項經被告為抵銷抗辯後，原告對
    被告已無可得請求之款項，是原告本件請求為無理由。　
五、綜上所述，原告依系爭契約第12條第1項、第7條，及民法第
    497條、第227條第1項、第312條、第179條、第478條規定，
    請求被告給付1,218萬3,172元本息，為無理由，應予駁回。
    又原告之訴既經駁回，其所為假執行之聲請亦失所依據，一
    併駁回之。
六、本件事證已臻明確，兩造其餘攻擊或防禦方法，經本院審酌
    後，認均與本件之結論無涉，茲不再一一論述，併予敘明。
七、據上論斷，原告之訴為無理由，依民事訴訟法第78條，判決
    如主文。
中　　華　　民　　國　　111 　年　　8 　　月　　18　　日
                    工程法庭    法  官  林春鈴
以上正本係照原本作成。
如對本判決上訴，須於判決送達後20日內向本院提出上訴狀。如
委任律師提起上訴者，應一併繳納上訴審裁判費。
中　　華　　民　　國　　111 　年　　8 　　月　　18　　日
                                書記官  鍾尚勲